臺灣臺北地方法院民事判決　　　　　　 99年度簡上字第500號
上　訴　人　張安宇
訴訟代理人　徐志明律師
被上訴人　　嘉信資訊科技股份有限公司
法定代理人　吳信傑
訴訟代理人　蔡惠琇律師
上列當事人間請求給付票款事件，上訴人對於民國99年7月7日本
院新店簡易庭99年度店簡字第139號第一審判決提起上訴，本院
於民國100年4月22日言詞辯論終結，判決如下：
    主  文
上訴駁回。
第二審訴訟費用由上訴人負擔。
    事  實
一、被上訴人於原審起訴意旨略以：其執有上訴人所簽發，發票
    日為民國98年8月31日，付款人為第一銀行吉成分行，票號
    為AA0000000號，面額新臺幣（下同）2,050,000元之支票（
    下稱系爭支票）乙紙，分別於98年8月31日、98年11月12日
    、98年11月18日向付款人提示，均因存款不足而遭退票，屢
    經催討未獲置理，爰依票據法律關係起訴請求如數給付等語
    。並聲明：上訴人應給付被上訴人2,050,000元，及自98年9
    月1日起至清償日止，按年息6%計算之利息。
二、上訴意旨略以：
  (一)上訴人因遭訴外人鄭明恩（即訴外人展捷科技有限公司法定
    代理人鄭銀來之子，下稱展捷公司）向其詐稱因向被上訴人
    購買貨品，被上訴人要求提供支票作為形式上之擔保品，致
    上訴人陷於錯誤而於98年6月23日簽發系爭支票提供予訴外
    人鄭明恩，惟被上訴人嗣後竟將系爭支票兌現，爰依民法第
    92 條撤銷發票之意思表示。且訴外人鄭明恩因上開詐欺行
    為，業經臺灣臺北地方法院檢察署檢察官以99年度偵緝字第
    2172 號聲請簡易判決處刑及本院99年度簡字弟4752號刑事
    判決處以有期徒刑月在案；又被上訴人固提出協議書為證
    ，然上開協議書訂約日期為98年6月22日，上訴人斯時尚未
    簽發系爭支票，被上訴人何以於上訴人未簽發系爭支票前即
    取得系爭支票？
  (二)再者，上開協議書載明「茲因甲方（展捷科技有限公司）分
    別於96年11月14日及97年11月28日向乙方（即被上訴人）購
    Note1m1-11C設備及網路、弱電等工程，至今尚有貳佰零伍
    萬仟元逾期款未付…」，可見展捷公司積欠上開款項已有
    1、2年之久，惟訴外人鄭明恩竟甘冒詐欺罪嫌向上訴人借票
    ，並於為詐欺行為後舉家逃亡，可見系爭協議書為臨訟所製
    作，被上訴人受讓系爭支票係出於惡意等語。為此提起上訴
    ，求將原判決廢棄，並將被上訴人於第一審之訴駁回。
三、原審判決上訴人應給付被上訴人2,050,000元，及自98年9月
    1日起至清償日止，按年息6%計算之利息。上訴人不服，提
    起本件上訴，並聲明：(一)原判決廢棄；(二)前開廢棄部分，被
    上訴人在第一審之訴及假執行之聲請均駁回；(三)如受不利判
    決，願供擔保請准宣告假執行。
四、得心證之理由：經查，被上訴人請求上訴人給付票款，已於
    原審提出支票、協議書等件為證，上訴人固對系爭支票之形
    式上真正性不爭執，惟其辯稱協議書為被上訴人臨訟所製作
    ，被上訴人受讓系爭支票係出於惡意，上訴人得依票據法第
    13條規定主張惡意抗辯云云，是本件所應審究者厥為被上訴
    人受讓系爭支票是否明知上訴人與訴外人鄭明恩間存有抗辯
    事由？以下分述之：
  (一)按票據債務人不得以自己與發票人或執票人之前手間所存抗
    辯之事由對抗執票人。但執票人取得票據出於惡意者，不在
    此限。票據法第13條定有明文。所謂「惡意」，係指執票人
    明知票據債務人對於發票人或執票人之前手間，有抗辯事由
    存在而言。又執票人有無惡意，應以其取得票據時為決定之
    標準，決定其是否惡意，並應由票據債務人就此負舉證責任
    。最高法院95年度台上字第2862號判決、72年度台上字第16
    12號判決意旨參照。
  (二)查本件上訴人固主張被上訴人係惡意受讓系爭支票，並提出
    其與訴外人鄭明恩間之借據、臺灣臺北地方法院檢察署檢察
    官以99年度偵緝字第2172號聲請簡易判決處刑書及本院99年
    度簡字弟4752號刑事判決為證，並以此否認被上訴人與訴外
    人展捷公司於98年6月22日所簽訂之協議書形式上之真正性
    ；然而：(1)上訴人上訴理由以「鄭明恩向上訴人表示：其與
    被上訴人公司惟親戚關係，因向被上訴人公司購買貨品，尚
    積欠部分貨款，被上訴人公司負責人向其表示起他提供支票
    作為形式上之擔保品，不會將系爭票據提示兌現，上訴人因
    此認為僅係形式上之擔保品，不會提示，因而陷於錯誤同意
    發票…被上訴人公司明知系爭票據僅為形式上之擔保品，亦
    承諾不予兌現，後來竟違反約定將其兌現，其取得票據顯出
    於惡意，上訴人自得拒絕給付票款」等情，而主張無須負擔
    發票人責任，但是，上訴人所提出鄭明恩簽立之借據上記載
    ：「茲借款人鄭明恩因個人周轉問題，向貸與人張安宇借款
    新台幣205萬元整，借貸人應於98年8月30日前，償還新台幣
    205萬元，為恐口說無憑，特立此據」等情，有鄭明恩於98
    年6月23日簽立之借據在卷可按（卷第40頁），並有鄭明恩
    並於支票影本上簽名交予上訴人之支票影本在卷可憑（卷第
    40頁），足見上訴人係借款予鄭明恩，並以系爭支票作為付
    款之方式，已甚明確，上訴理由所稱：被上訴人公司乃「系
    爭票據僅為形式上之擔保品」等情，顯非事實，是上訴人以
    此主張被上訴人因惡意取得票據，並不足採；(2)又上訴人主
    張鄭明恩出具之借據上簽立之日期為98年6月23日，鄭明恩
    交予上訴人之支票影本上亦記載「鄭明恩  6/23日」，是系
    爭支票係於98年6月23日交予鄭明恩，但是被上訴人所提出
    之其與訴外人展捷公司所簽立協議書之簽立日期則為98年6
    月22日，當時上訴人並未開立支票，因此協議書乃臨訟製作
    等語，惟被上訴人於原審所提出之其與展捷公司所簽立之協
    議書內記載「因甲方分別於96年11月14日及97年11月28日向
    乙方購買設備及網路、弱電等工程，至今尚有205萬3000元
    逾期款未支付，經雙方協議開立到期日為98年8月31日之支
    票205萬元（詳附件）及現金3000元收付貨款」等語，因此
    ，於簽訂該協議書時，顯然已經確定支票之票載發票日以及
    票載金額，並將此記載為協議書內容之內，應可認定，足見
    被上訴人主張因訴外人展捷公司積欠205萬多元…所以才簽
    協議書，先將文字版給對方同意後，雙方才簽字，簽字後才
    交付支票，所以支票的付款日會記載98年8月31日等語（卷
    第56頁），核並無違誤之情形，是上訴人據此主張被上訴人
    取得支票惡意等情，並不足採；(3)況且，被上訴人與展捷公
    司間之工程及交易，亦據被上訴人提出統一發票以為佐證（
    卷第64頁），顯見被上訴人與展捷公司間確有生意往來，其
    受讓系爭支票並非出於惡意，已足認定；(4)準此，縱上訴人
    主張係遭訴外人鄭明恩詐欺而簽發系爭支票，惟按諸前揭最
    高法院裁判意旨，亦不得以此對抗被上訴人（即執票人）。
    又上訴人雖聲請傳訊證人鄭明恩，但證人鄭明恩經本院多次
    傳訊均未到庭，上訴人復未提出其他證據證明其所言為真，
    是其主張票據法第13條惡意抗辯尚難遽邇採信。
  (三)從而，上訴人主張被上訴人係惡意受讓系爭支票，依票據法
    第13條規定不須負擔票據責任云云，委無足採。
五、綜上所述，原審以上訴人無法舉證證明被上訴人取得系爭支
    票為出於惡意，不得以自己與被上訴人之前手間所存抗辯事
    由對抗被上訴人，而准許被上訴人請求上訴人給付2,050,00
    0元，及自98年9月1日起至清償日止，按年息6%計算之利息
    ，於法並無不合。上訴論旨以被上訴人係惡意受讓系爭支票
    云云，提起本件上訴，求為廢棄原判決，並將被上訴人於第
    一審之訴及假執行之聲請均駁回，均無理由，應予駁回。
七、本件事證已臻明確，兩造其餘攻擊防禦方法及所舉未經援用
    之證據，經本院斟酌後，認為均不足以影響本判決之結果，
    爰不一一論述，附此敘明。
八、訴訟費用負擔之依據：本件上訴裁判費為31,942元，應由上
    訴人負擔，爰確定如主文第二項所載。
九、據上論結，本件上訴為無理由，爰依民事訴訟法第436條之1
    第3項、第449條第1項、第78條，判決如主文。
中    華    民    國   100    年    5     月    20    日
                民事第七庭    審判長法  官  陶亞琴
                                    法  官  吳定亞
                                    法  官  蘇嘉豐
以上正本係照原本作成。
如不服本判決，應於收受送達後20日內向本院提出上訴書狀，其
未表明上訴理由者，應於提出上訴後20日內向本院補提理由書狀
（均須按他造當事人之人數附繕本）。上訴時應提出委任律師或
具有律師資格之人之委任狀；委任有律師資格者，另應附具律師
資格證書及釋明委任人與受任人有民事訴訟法第466條之1第1項
但書或第2項（詳附註）所定關係之釋明文書影本。如委任律師
提起上訴者，應一併繳納上訴審裁判費。
中    華    民    國   100    年    5     月    20    日
                                     書記官  林鈞婷